【裁判字號】    99,訴,718
【裁判日期】    991123
【裁判案由】    殺人未遂
【裁判全文】
臺灣桃園地方法院刑事判決               99年度訴字第718號
公  訴  人  臺灣桃園地方法院檢察署檢察官
被      告  呂元輝
選任辯護人  林契名律師
上列被告因殺人未遂案件，經檢察官提起公訴（99年度偵字第
18009號），本院判決如下：
    主  文
呂元輝傷害人之身體，處有期徒刑壹年。
    事  實
一、呂元輝為租賃桃園縣大溪鎮○○路24之3號1樓之房客，游致
    顯及羅阿妹夫妻則同為上址2 樓之房客，前因呂元輝窺視游
    致顯之妻羅阿妹沐浴，雙方遂生嫌隙，嗣呂元輝於民國99年
    7月10日下午2時30分許，飲酒後在上址騎樓與另一房客陳文
    卿聊天，適游致顯亦飲用酒類後與羅阿妹一同下樓，欲向陳
    文卿借脫水機使用，游致顯見呂元輝在場乃上前質問呂元輝
    窺視羅阿妹洗澡一事，2 人因而發生爭吵，游致顯於爭吵中
    徒手將呂元輝推倒在地，致呂元輝手持之瓷杯1 個摔破，詎
    呂元輝因而怨恨高漲，竟基於傷害他人身體之犯意，撿起地
    上瓷杯碎片1 片，向前往同時靠近伊之游致顯揮舞，劃傷游
    致顯雙臂，使游致顯受有左上臂長10×寬3 公分、左前臂長
    5×寬2公分、右前臂長5×寬1公分及長4×寬0.5公分之撕裂
    傷等傷害，游致顯受傷後仍欲與呂元輝糾纏而持續靠近呂元
    輝，呂元輝即承前傷害犯意，將手中所持瓷杯碎片刺向游致
    顯前胸，致游致顯受有前胸Ｌ型狀、長20×寬4 公分撕裂傷
    合併低血溶性休克之傷害，游致顯因前胸受傷倒地，流血不
    止，呂元輝則站立在旁觀視，適在場之羅阿妹因見呂元輝及
    游致顯已生爭執，隨即奔至街上求救，見有巡邏警員即報警
    處理，警員旋即趕赴現場，當場查獲行兇後站立在旁之呂元
    輝，並扣得瓷杯碎片1包（碎片3片），隨即將游致顯送往國
    軍桃園總醫院急診救治，而查悉上情。
二、案經游致顯訴由桃園縣政府警察局大溪分局報請臺灣桃園地
    方法院檢察署檢察官偵查起訴。
    理  由
一、程序事項：
(一)、按被告以外之人，於審判外之言詞或書面陳述，除法律有規
    定者外，不得作為證據。刑事訴訟法第159條第1項定有明文
    。被告以外之人（包括證人、鑑定人、告訴人、被害人及共
    同被告等）於審判外之言詞或書面陳述，即所謂傳聞證據。
    由於傳聞證據有悖法院直接審理及言詞審理之精神，妨礙當
    事人之反對詰問權，影響程序正義之實現，除法律有規定（
    例如同法第159條第2項、同法第159條之1至之5、同法第206
    條等）外，原則不具證據能力。查證人羅阿妹於桃園縣政府
    警察局大溪分局南雅派出所之陳述（見臺灣桃園地方法院檢
    察署99年度偵字第18009號卷第13-15頁），屬於被告以外之
    人於審判外之言詞及書面陳述，辯護人明確主張上開證人之
    陳述無證據能力，本院既查無上開例外得以之作為證據之各
    種情形，因此認定上開陳述，應無證據能力。
(二)、又按被告以外之人於審判外之言詞或書面陳述，除法律有規
    定者外，不得作為證據；被告以外之人於偵查中向檢察官所
    為之陳述，除顯有不可信之情況者外，得為證據；被告以外
    之人於檢察事務官、司法警察官或司法警察調查中所為之陳
    述，與審判中不符時，其先前之陳述具有較可信之特別情況
    ，且為證明犯罪事實存否所必要者，得為證據，刑事訴訟法
    第159條第1項、第159條之1第2項、第159條之2 分別定有明
    文。又刑事訴訟法第159條之2所謂「經證明具有可信之特別
    情況」，應依陳述人於陳述時之「外部情況」是否具有可信
    性決定之，所謂「外部情況」係指就詢問有無出於不正方法
    、陳述是否出於非任意性、有無違反法定障礙事由期間不得
    詢問及禁止夜間詢問之規定、詢問時是否踐行應先告知義務
    、警詢筆錄所載與錄音或錄影內容是否相符等情，且必須依
    據陳述人之觀察、記憶、表達是否正確、陳述人有無虛偽陳
    述之動機，及對照同一待證事項之其他經過詰問證人之證述
    是否相同，有無矛盾之處而加以綜合決定（最高法院94年度
    臺上字第1653號判決意旨參照）。查證人游致顯於桃園縣政
    府警察局大溪分局南雅派出所之陳述（同上偵卷第70- 74頁
    ），固屬傳聞證據，惟該警詢過程查無違法取證瑕疵存在，
    且本院已傳喚證人游致顯到庭以證人身分作證，並由被告及
    辯護人對證人游致顯詰問，有筆錄在卷可考，即已賦予被告
    對證人游致顯對質詰問機會，因之，參諸刑事訴訟法第 159
    條規定之立法意旨原即在保障被告之對質詰問權以觀，證人
    游致顯上開於審判外之警詢所為證述既已經被告及辯護人於
    本院審理中經詰問核實，且證人游致顯於審判外陳述與審判
    中之證述意旨互核均一致，其屬傳聞證據之瑕疵應已治癒，
    業可認非仍屬傳聞，已無依該條規定排除之必要。
(三)、再按92年9月1日施行之刑事訴訟法，已酌採英美法系之傳聞
    法則，於第159條第1項明定被告以外之人，於審判外之言詞
    或書面陳述，除法律有規定者外，不得作為證據，用以保障
    被告之反對詰問權。而本法所規定傳聞法則之例外，其中就
    被告以外之人於偵查中向檢察官所為之陳述，因檢察官代表
    國家偵查犯罪時，原則上當能遵守法定程序，且被告以外之
    人如有具結能力，仍應依法具結，以擔保其係據實陳述，故
    於第159條之1第2 項明定「除顯有不可信之情況者外」，得
    為證據；又被告以外之人於檢察事務官、司法警察官或司法
    警察調查中所為之陳述，基於實體發現真實之訴訟目的，依
    第159條之2規定，如與審判中之陳述不符時，經比較結果，
    其先前之陳述，相對「具有較可信之特別情況」，且為證明
    犯罪事實存否所「必要」者，或於審判中有第159條之3所列
    死亡等原因而無法或拒絕陳述之各款情形之一，經證明其調
    查中所為陳述絕對「具有可信之特別情況」，且為證明犯罪
    事實之存否所「必要」者，亦例外地賦與證據能力。是所謂
    「顯有不可信性」、「相對特別可信性」與「絕對特別可信
    性」，係指陳述是否出於供述者之真意、有無違法取供情事
    之信用性而言，故應就偵查或調查筆錄製作之原因、過程及
    其功能等加以觀察其信用性，據以判斷該傳聞證據是否有顯
    不可信或有特別可信之情況，而例外具有證據能力（最高法
    院94年度臺上字第629 號判決意旨參照）。查本件證人羅阿
    妹、陳文卿於臺灣桃園地方法院檢察署檢察官偵查中之證述
    （同上偵卷第66-67、95-96頁），雖屬於被告以外之人於審
    判外之陳述，經審酌該言詞陳述作成時之情況，經檢察官告
    知具結之義務及偽證之處罰後具結而為任意陳述，核渠等製
    作筆錄過程，無違法取供瑕疵，所為陳述蓋係出於供述者之
    真意，皆具信用性，並無顯有不可信之情形，認採為證據並
    無不當，依刑事訴訟法第159條之1第2項規定，得為證據。
(四)、又卷附之桃園縣政府警察局大溪分局扣押筆錄、扣押物品目
    錄表、國軍桃園總醫院附設民眾診療服務處診斷證明書、被
    害人游致顯酒精測定紀錄表、國軍桃園總醫院99年7 月30日
    醫桃企管字第0990002249號函附被害人游致顯病歷資料、國
    軍桃園總醫院主治醫師對被害人游致顯傷勢情形說明意見各
    1份及現場照片8幀、瓷杯碎片照片9幀（同上偵卷第20-23、
    25、31-39、75-78、80-93頁，本院99年度訴字第718號卷第
    34頁），並無證據證明係公務員違背法定程序取得之物，且
    為檢察官、被告及辯護人所不爭執，依法得為證據。
(五)、扣案之瓷杯碎片1包（碎片3片），與本案事實具有自然的關
    聯性，並無證據證明係公務員違背法定程序或經偽造、變造
    所取得，是認上開扣案物，得作為證據。
二、訊據被告固不否認有於上開時、地與被害人游致顯發生爭執
    ，惟矢口否認有何傷害被害人游致顯犯行，並辯稱：伊係先
    遭游致顯推倒在地後，才拿瓷杯碎片朝游致顯揮舞，但伊未
    朝游致顯胸口刺過去，伊僅係將瓷杯碎片丟向游致顯而已云
    云；本院公設辯護人為被告辯護稱：被告雖有持瓷杯碎片攻
    擊被害人游致顯，惟僅有傷害之意思，並無持瓷杯碎片直刺
    游致顯之殺人犯意，且依證人陳文卿所述，被告與被害人游
    致顯當時已有口角衝突，被害人游致顯疑似有攻擊行為，故
    被告縱有公訴人所指持瓷杯碎片攻擊被害人游致顯之行為，
    亦得主張正當防衛云云；另辯護人林契名律師為被告辯護稱
    ：被告及被害人游致顯當時均有飲酒，被告因被害人游致顯
    將其推倒在地，始為本件犯行，惟被告主觀上並無殺人犯意
    云云。經查：
(一)、證人即被害人游致顯於警詢及本院審理時證述：伊於99年 7
    月10日下午2時30分許，在1樓欲向被告借脫水機使用，但是
    被告表示不借伊使用，故伊請在場之管理員陳文卿幫伊向被
    告借用，被告則在旁以台語講一些伊聽不懂的話，伊即跟被
    告說是否因上次偷看伊老婆羅阿妹洗澡之事而懷恨在心，被
    告聽到後即從椅子上站起來，伊又繼續對被告說脫水機又不
    是你一個人的，你這樣做很過分，然後伊就動手推被告，被
    告跌倒在地，被告站起來面對伊時，手上拿著瓷杯碎片，接
    著被告就持瓷杯碎片朝伊一陣亂刺，伊見到手臂流血，即告
    訴被告說「阿伯，你殺人了」，伊向前想要把被告手中之瓷
    杯碎片奪下，但沒有抓到，然後被告就用台語對伊說「乎你
    死」，並朝伊衝過來，用瓷杯碎片刺向伊胸膛等語（見臺灣
    桃園地方法院檢察署99年度偵字第18009號卷第70-73頁，本
    院99年度訴字第718 號卷第37頁背面），核與證人即在場目
    擊之人陳文卿於檢察官訊問及本院審理時均證述：伊與被告
    在騎樓聊天時，聽見游致顯與羅阿妹在吵架，之後游致顯及
    羅阿妹就一起下樓，游致顯向伊說脫水機壞掉，接著即對被
    告說上次偷看羅阿妹洗澡的事情還沒有完，語畢游致顯即動
    手將被告推倒在地，被告手中之瓷杯同時摔破，被告站起來
    向外走約5、6步後，又走回來撿起地上之瓷杯碎片，游致顯
    向被告走近，被告也走向游致顯，2 人相互靠近時，被告就
    拿瓷杯碎片揮舞，游致顯之手臂先遭割傷，游致顯受傷後仍
    一直靠近被告，感覺就是要和被告輸贏，被告就拿瓷杯碎片
    朝游致顯胸口刺下去，游致顯被刺後即倒地，用雙手抱著胸
    部，之後被告就傻傻的站在旁邊看，被告的手也在流血，約
    2分鐘警察就來了等語相符（同上本院卷第40-41頁背面）。
    證人游致顯及陳文卿就被告如何持瓷杯碎片刺傷被害人游致
    顯一節，所述情節相同，而衡諸證人陳文卿於被告與被害人
    游致顯發生爭執前，尚與被告一同坐在騎樓下聊天，堪認證
    人陳文卿與被告應無仇隙，且經本院告知偽證罪之處罰並命
    以具結後，當無虛偽陳述以誣陷被告之必要，復參酌證人陳
    文卿於警詢、偵查及本院審理中對於被告係手持瓷杯碎片朝
    被害人游致顯揮舞割傷其手臂，並刺向其胸口之證述均屬一
    致，顯見證人陳文卿之證述應具有相當之可信度。又證人游
    致顯及陳文卿前開證述，除被告遭被害人游致顯推倒在地後
    ，有無向外走出復返回現場撿起地上之瓷杯碎片等節，所述
    不一外，渠2人對於被告與被害人游致顯於99年7月10日下午
    2時30分許，在桃園縣大溪鎮○○路24之3號騎樓前，因被害
    人游致顯質問被告窺視羅阿妹沐浴一事而發生口角衝突，且
    係被害人游致顯先將被告推倒在地，瓷杯亦因而摔碎，以及
    被告撿起地上瓷杯碎片1 片朝被害人游致顯揮舞並刺向被害
    人游致顯胸部而使其受傷等情，核屬相同。從而，堪認被告
    確有於上揭時、地，與被害人游致顯發生衝突，並撿起地上
    瓷杯碎片劃傷被害人游致顯手臂及刺向被害人游致顯胸部而
    使被害人游致顯受傷等情，應屬事實。
(二)、被告雖辯以前詞置辯，惟查：
  1.被害人游致顯因遭被告持瓷杯碎片攻擊，而受有左上臂長10
    ×寬3公分、左前臂長5×寬2公分、右前臂長5×寬1 公分及
    長4×寬0.5公分、前胸長20×寬4 公分撕裂傷合併低血溶性
    休克之傷害等情，有國軍桃園總醫院附設民眾診療服務處診
    斷證明書、國軍桃園總醫院99年7 月30日醫桃企管字第0990
    002249號函附被害人游致顯病歷資料、國軍桃園總醫院主治
    醫師關於被害人游致顯傷勢情形說明函文各1 份附卷可稽（
    同上偵卷第25、80- 93頁，同上本院卷第34頁），且經本院
    當庭勘驗被害人游致顯前胸所受傷害位置，在胸口正上方，
    形狀約為L 型（見同上本院卷第39頁背面），而據證人陳文
    卿證述：被告係持臺灣桃園地方法院檢察署99年度偵字第18
    009 號卷第37頁所示照片之瓷杯碎片刺擊被害人游致顯等語
    （見同上本院卷第41頁背面），復依被害人游致顯胸口傷勢
    形狀呈L型、長20×寬4公分撕裂傷等情以觀，應係被告持上
    開瓷杯碎片刺向被害人游致顯胸部無誤，被告雖於檢察官訊
    問及本院審理時雖均辯稱係持有提把之瓷杯碎片丟向被害人
    由致顯（即同上偵卷第38頁下方照片所示瓷杯碎片），惟被
    告行為後經桃園縣政府警察局大溪分局警員測其呼氣中酒精
    濃度高達0.84MG/L，有桃園縣政府警察局大溪分局酒精測定
    紀錄表影本1 紙可查（同上偵卷第30頁），被告對於行為時
    之狀態、環境之記憶是否清晰，殊值可疑，而證人陳文卿既
    為在場近距離目擊之客觀第三者，其所述較屬可信，是被告
    上開辯解，不足採信。此外，依被害人游致顯手臂及前胸所
    受上揭傷害之傷痕、位置及其傷勢程度判斷，顯非被告所辯
    丟擲瓷杯碎片所可能造成之傷害，益徵證人游致顯及陳文卿
    前開證述：係被告持瓷杯碎片揮舞割傷被害人游致顯手臂後
    ，再刺向被害人游致顯胸口等情，較可採信。
  2.再者，被告於警詢及檢察官訊問時原均供述：伊拿著裝著酒
    的瓷杯與陳文卿坐在騎樓聊天，游致顯突然從樓上衝下來，
    右手拿著一把刀，不發一語就要砍伊，伊左手拿著瓷杯，跌
    倒在地同時用右手把刀搶下來，再把刀丟向游致顯胸口，再
    用左手拿著因跌倒而摔破的瓷杯丟向游致顯使其受傷，伊右
    手則因為搶刀子而受傷云云（同上偵卷第8- 9、53頁），惟
    被告上開所述被害人游致顯自2 樓下來，未發一語即持刀攻
    擊伊，伊為奪下被害人游致顯所持之刀子而受傷等情，核與
    證人陳文卿於本院審理時證述：游致顯自2 樓下來時告訴伊
    要去1 樓裡面脫水，其手上並無拿任何東西等語（同上本院
    卷第42及背面頁），明顯不符，已屬有疑。嗣被告於本院審
    理時雖未再陳述關於被害人游致顯持刀子向其攻擊一節，惟
    其於本院審理時先係辯稱：伊僅以瓷杯碎片朝被人游致顯丟
    擲1 次，游致顯身上其他傷痕是之前先被別人打的等語，嗣
    始改稱：伊有刺游致顯之手臂好幾次，但伊是丟向游致顯之
    胸口而不是用刺的等語（同上本院卷第44頁），前後供述不
    一，有避重就輕之虞，亦難遽信。況且被告因持瓷杯碎片攻
    擊被害人游致顯，而使其右手大拇指受傷、流血，此有被告
    右手傷勢照片在卷可參（同上偵卷第33頁），觀諸被告右手
    大拇指傷勢，顯非僅丟擲或揮舞瓷杯碎片造成，而係被告手
    握瓷杯碎片朝被害人游致顯胸口刺擊時過於用力而反傷及自
    己所致，此亦與證人陳文卿於本院審理時所述被告將瓷杯碎
    片刺向被害人游致顯後就傻傻的站在旁邊觀看，其手亦在流
    血，之後警察就來了等語所證情節互合一致。是被告空言否
    認有何傷害被害人游致顯之犯行，委無足採。
  3.辯護人雖另辯稱：依證人陳文卿所述，被害人游致顯有攻擊
    被告之行為，故被告持瓷杯碎片刺向被害人游致顯之行為，
    亦可能構成正當防衛云云。惟按正當防衛係對於現在不正之
    侵害防衛自己或他人之權利者而言，甲、乙二人口角互毆，
    彼此成傷，不能證明某甲先行侵害，自不得主張正當防衛；
    次按衡之一般社會經驗法則，互毆係屬多數動作構成單純一
    罪而互為攻擊之傷害行為，縱令一方先行出手，而還擊一方
    在客觀上苟非單純僅對於現在不法之侵害為必要排除之反擊
    行為，因其本即有傷害之犯意存在，則對其互為攻擊之還手
    反擊行為，自無主張防衛權之餘地（最高法院17年上字第68
    6號判例、最高法院84年度臺非字第208號裁判意旨參照）。
    又互毆係屬多數動作構成單純一罪而互為攻擊之傷害行為，
    縱令一方先行出手，而還擊之一方在客觀上苟非單純對於現
    在不法之侵害為必要排除之反擊行為，因其本即有傷害之犯
    意存在，則對其互為攻擊之還手反擊行為，自無主張正當防
    衛權之餘地。依證人陳文卿前開證述之情節，係被告撿起地
    上之瓷杯碎片後，2 人互相靠近，被告即持後瓷杯碎劃傷被
    害人游致顯雙臂，嗣因被害人游致顯靠近，準備再與被告糾
    纏，被告即持瓷杯碎片朝被害人游致顯胸口刺下，則被告與
    被害人游致顯於被告自地上撿起瓷杯碎片，互相靠近時起，
    已有互相傷害之犯意，況被告行為後經警方測定其呼氣中含
    酒精濃度高達0.84MG/L，足見被告飲用酒後，血氣方甚，其
    多次傷害被害人游致顯之行為，主觀上非僅止於抑制被害人
    游致顯之攻擊行為，顯非單純就對方現在不法之侵害所為必
    要排除之反擊行為，而係另有傷害犯意存在，揆諸前揭說明
    ，自難認為被告所為符合正當防衛之要件。
(三)、至公訴人雖認被告具有殺人之犯意，惟查：
  1.按殺人未遂與傷害之區別，應以加害人下手加害時有無殺意
    為斷，至受傷處所是否為致命部分，受傷之多寡、輕重如何
    ，僅足供認定有無殺意之參考，非區別殺人與傷害之絕對標
    準。是以倘無使人喪失生命之故意，僅在使其身體、健康受
    到傷害，則應僅成立刑法之傷害罪（最高法院18年上字第13
    09號判例、19年上字第718 號判例、84年度臺上字第3179號
    判決意旨參照）。至於殺人犯意之存否，固係隱藏於行為人
    內部主觀之意思，且此意思可能係存在有相當之時間，亦可
    能係在下手之際方產生，惟不論係何種情況均須以積極並確
    實之證據證明之，方足以認定之。亦即該項殺人或傷害之主
    觀犯意認定，仍須參酌各方面直接、間接證據，例如被害人
    傷痕之多寡、受傷處所是否即為致命部位、傷勢輕重程度、
    加害人下手當時及其後之情形、所用凶器為何及其與被害人
    之關係、有無宿怨或行為動機等，綜合判斷之，惟不得以推
    測或擬制之方法，以為裁判之基礎。
  2.查被告與被害人游致顯雖前因被告窺視羅阿妹沐浴一事而有
    怨隙，惟此難認渠2 人即有何非置對方於死之深仇大恨，況
    被告係因被害人游致顯先將其推倒在地及言語激怒，始因一
    時憤怒之情緒，從地上拾起瓷杯碎片揮舞並刺擊被害人游致
    顯，基此尚難認定被告有致被害人游致顯於死地之動機。再
    就被害人游致顯所受傷害觀之，被告揮舞瓷杯碎片割傷被害
    人游致顯雙臂，該部位非人體器官之重要部位，自難遽以認
    定被告主觀上有殺人之意圖；而被告雖再直接瓷杯碎片刺傷
    被害人游致顯前胸，致被害人游致顯於現場遺留大量血跡，
    有現場照片附卷可佐（同上偵卷第34頁），惟被害人游致顯
    經送往國軍桃園總醫院診治之結果為：左上臂、兩側前臂、
    胸部深度撕裂傷，經急診入住加護病房，並行清創縫合手術
    ，待生命跡象穩定後，轉至普通病房，左前臂清創手術後，
    全身撕裂傷傷口狀況良好，予以出院，門診複查等情，有國
    軍桃園總醫院99年7 月30日醫桃企管字第0990002249號函及
    所附病歷資料附卷可查（同上偵卷第80- 93頁），又經本院
    就被害人游致顯所受傷害之位置、長度、深度、胸前傷口之
    切入方向及因何發出病危通知等情函詢國軍桃園總醫院，該
    院急診部主治醫師陳俊谷意見為：當時被害人為胸前、左上
    臂、左前臂深且大撕裂傷併低血溶性休克，手術後入住加護
    病房，故發病危通知，被害人胸前撕裂傷20×4 公分、左上
    臂10×3公分、右前臂撕裂傷5×1公分、4×0.5 公分、左前
    臂5×2公分，被害人因傷口疼痛於急診時無法探查深度；另
    該院外科部住院醫師及整型外科剡友賢意見為：被害人於急
    診室血壓偏低，大量輸血後，無顯著改善，急入手術室行清
    創止血縫合手術，手術完成後使入加護病房觀察，因低血溶
    性休克發出病危通知等語，有該院會辦意見單影本附卷可稽
    （同上本院卷第34頁）。雖被害人游致顯當時所受撕裂傷之
    傷口雖大，且因出血多而導致低血溶性休克，如未及時止血
    及輸血，則會危及被害人游致顯之生命安全，惟此僅足以說
    明被害人游致顯於送醫時之傷勢有一定程度之嚴重性，仍無
    從遽以作為推認造成此一傷勢之行為人於行為時有無致人於
    死預見之絕對依據。而以被害人游致顯遭被告持瓷杯碎片刺
    傷倒地時起，被害人游致顯已無任何防備之能力，被告對所
    處環境有絕對掌控之優勢，苟被告有殺人之意，其大可繼續
    持持杯碎片攻擊被害人游致顯，被告絕不致就此罷手，然被
    告卻隨即住手，站在一旁呆視，顯見被告亦被其自己之魯莽
    行為受到驚嚇，此參證人陳文卿前開證述可明，是從被害人
    游致顯受傷之傷勢、部位並無立即致命之情形及案發時之一
    切情狀，辯護人主張被告無殺害被害人游致顯之意等語，尚
    非無據。故被告持瓷杯碎片攻擊被害人游致顯之舉應係突發
    狀況，被告應無取被害人游致顯性命之動機及意圖，應屬灼
    然甚明。至被害人游致顯雖於本院審理時證稱：被告持瓷杯
    碎片刺向伊胸口時，就用台語對伊說「乎你死」，並朝伊衝
    過來用瓷杯刺向伊胸膛等語，惟證人游致顯於案發後經國軍
    桃園總醫院抽血檢驗，其血液中酒精濃度高達187.2MG/DL（
    換算呼氣中酒精濃度為0.936 MG/L），堪認甚高，其能否於
    遭被告攻擊時，清楚記憶被告前開所述之語，已非無疑，況
    證人陳文卿於本院審理時，表示未聽見被告曾說過該句話等
    語（同上本院卷第41頁背面），足認被害人游致顯對於被告
    之行為、動機等細節方面，有誇大之嫌，況被告於過程中，
    縱有為上開言語，然於打鬥過程中，本即易以誇大言詞以壯
    聲勢，自難逕以其用語中有「死」等字，即認被告有致人於
    死之殺人犯意。
(四)、綜上所述，觀諸被告與被害人游致顯於案發當日僅因言語衝
    突，及被害人游致顯先將被告推倒在地，始生爭執，另衡之
    被害人游致顯所受之傷害、被告打傷被害人游致顯後所為之
    舉動等情，足證被告並無置被害人游致顯於死之意圖，雖被
    告手持瓷杯碎片攻擊被害人游致顯之胸部，有致被害人游致
    顯於死亡之可能，惟並無倘被害人游致顯因此而死亡，亦無
    違反被告之本意之積極證據存在，因之尚不足以此即認被告
    有要殺害被害人游致顯之主觀犯意，是尚無積極證據足認被
    告主觀上有殺人之犯意存在，被告應係出於傷害之犯意，而
    為傷害被害人游致顯。
(五)、本案事證明確，被告所為普通傷害犯行洵堪認定，應依法論
    科。
三、核被告之所為，係犯刑法第277條第1項之普通傷害罪。公訴
    人認被告之行為係成立刑法第271條第2項、第1 項之殺人未
    遂罪嫌，尚有未洽，詳如前述，惟起訴之基本社會事實同一
    ，本院爰依法變更起訴法條。又被告所為數個傷害之行為，
    時間緊接，地點相近，侵害之法益同一，各行為之獨立性薄
    弱，依一般社會觀念難以強行區隔，在刑法評價上，應將其
    數個舉動視為傷害接續性一行為，合為包括一罪，而屬傷害
    之接續犯。爰審酌被告因細故即持瓷杯碎片攻擊手無寸鐵之
    被害人游致顯，目無法紀，致被害人游致顯受有上述之傷害
    ，所受損害非輕，於本院審理時猶否認部分犯行，犯後態度
    尚非良好，且迄今仍未與被害人游致顯達成和解等一切情狀
    ，量處如主文所示之刑。至扣案之瓷杯碎片1包（碎片3片）
    ，原屬被告租賃處房東所有，非被告所有，已據其供明在卷
    （見本院卷第43頁背面），爰不另為沒收之諭知。
據上論結，依刑事訴訟法第299條第1前段、第300條，刑法第277
條第1項，刑法施行法第1條之1第1項、第2項前段，判決如主文。
本案經檢察官蔡正傑到庭執行職務。
中    華    民    國    99    年    11    月    23    日
            刑事第四庭  審判長法  官  張淑華
                              法  官  張宇葭
                              法  官  林維斌
以上正本證明與原本無異。
如不服本判決應於收受判決後10日內向本院提出上訴書狀，並應
敘述具體理由。其未敘述上訴理由者，應於上訴期間屆滿後20日
內向本院補提理由書( 均須按他造當事人之人數附繕本) 「切勿
逕送上級法院」。
                              書記官  鄭嘉惠
中    華    民    國    99    年    11    月    23    日

司法院資訊處製作；財團法人民間司法改革基金會備份。
